臺灣高等法院臺中分院刑事判決　　　　96年度上易字第1766號
上　訴　人　臺灣臺中地方法院檢察署檢察官
上　訴　人
即　被　告　丙○○
選任辯護人　吳莉鴦律師
上列上訴人因被告毀棄損壞案件，不服臺灣臺中地方法院96年度
易字第2635號中華民國 96年8月20日第一審判決（起訴案號：臺
灣臺中地方法院檢察署 95年度偵字第21447號），提起上訴，本
院判決如下：
    主  文
原判決撤銷。
丙○○犯毀損他人物品罪，處有期徒刑壹年貳月，減為有期徒刑
柒月。
    事  實
一、丙○○係臺中縣神岡鄉○○街515號房屋之原所有權人，並
    居住於該址，因積欠債務無法清償，經債權人向臺灣臺中地
    方法院聲請強制執行拍賣上開房屋，而由乙○○標得該房屋
    ，臺灣臺中地方法院於 95年3月30日核發權利移轉證書給乙
    ○○，並於 95年4月19日辦妥所有權移轉登記，上開房屋之
    所有權已歸屬乙○○所有。惟丙○○向乙○○需索金錢未果
    ，是遲遲不願遷出前開房屋，乙○○乃聲請法院點交，經臺
    灣臺中地方法院指定於 95年7月24日前往該址執行點交，期
    間丙○○竟基於毀棄損壞之犯意，於 95年7月24日前某日，
    持保齡球及其他不明物品，毀損該房屋內已為乙○○所有之
    鐵捲門、浴室門、牆壁之木板及裝潢、窗戶、窗簾、天花板
    、隔間牆、屋內管線、鋁門窗、不銹鋼水塔、全部馬桶、地
    磚、落地窗玻璃、牆櫥、梳妝台等物，足以生損害於乙○○
    。嗣於 95年7月24日，臺灣臺中地方法院民事執行處法官、
    書記官會同管區警員及乙○○至上址執行點交時，發現上情
    。
二、案經乙○○訴由臺灣臺中地方法院檢察署偵查起訴。
    理  由
一、訊據上訴人即被告丙○○固坦承上述臺中縣神岡鄉○○街51
    5 號房屋係其所有，而遭法院拍賣，經告訴人乙○○拍定取
    得所有權，且該屋在 95年7月24日點交日，屋內之鐵捲門、
    浴室門、牆壁之木板及裝潢、窗戶、窗簾、天花板、隔間牆
    、屋內管線、鋁門窗、不銹鋼水塔、全部馬桶、地磚、落地
    窗玻璃、牆櫥、梳妝台俱已遭破壞情事，惟矢口否認有何不
    法情事，辯稱伊不知係何人破壞云云，然查：
  (一)被告犯行業據證人即告訴人乙○○於原審法院審理時證述伊
    經由拍賣方式購得臺中縣神岡鄉○○街515號房屋，取得權
    利移轉證書後，有打電話聯繫被告丙○○，問被告何時搬遷
    ，被告說想要向伊承租，伊表示需簽訂租賃契約書，但被告
    不願意簽立書面契約，叫伊每月去收租就好，所以伊不想租
    給被告，並請被告儘快搬走。於法院點交前，伊與被告並沒
    有就搬遷事宜正式調解過，但被告有透過村長的先生林清標
    向伊表示願意再加一點錢買回該房屋，但因為伊想要有自己
    的店面，所以沒有答應。伊不知道被告何時搬走，被告搬走
    時並沒有通知伊。法院點交時，騎樓左邊及房屋正面的鐵門
    都不見了，騎樓右邊鐵門還在，馬達被拆掉，伊投標前，有
    先去看該房子的外表，當時左、右及正面三片鐵捲門都在。
    法院點交前伊曾經問隔壁鄰居被告有無搬走，鄰居說被告搬
    走時，有很大的敲擊聲，且被告曾向伊說過，如果要被告搬
    出去，須支付被告150萬元，如此被告就不會將這個房子破
    壞，因此伊認本案是被告所為等語。
  (二)證人陳茂霖於原審法院審理時證述：伊是法拍屋代標公司人
    員，乙○○委託伊代標本案房屋。得標後，伊有親自拜訪被
    告，但沒有看到被告，都是遇到被告的太太，因為被告是從
    事鐵捲門行業，常常不在家，都在外面施工。當時談到搬遷
    問題時，被告的太太態度很惡劣的說就是不點交，你們能怎
    樣。投標前，伊有先看過該房子的外觀，且得標後，鐵捲門
    都是完好的，當時騎樓有增建，鐵捲門是在騎樓外與馬路相
    鄰的地方，左右與鄰居房屋也有用鐵捲門相隔，但 95年7月
    24日點交時，正面鐵捲門整片被拆走，至於左右兩側鐵捲門
    情況如何伊不記得，被告搬走時，並沒有通知伊等語。
  (三)按測謊技術既係本於心理學及生理學之理論為基礎，並佐以
    科學儀器詳實記錄受測者應答時之各項反應，復由專業人員
    進行問題設計及結果判讀，所得測謊結果自具有相當之可信
    性。倘測謊人員具備專業之知識技能，復事先獲得受測者之
    同意，所測試之問題及其方法又具專業可靠性時，該測謊結
    果，如就否認犯罪有不實之情緒波動反應，雖不能採為有罪
    判決之唯一依據，但非無證據能力，有最高法院94年度台上
    字第1753號判決可資參考，被告於95年11月16日偵訊時表示
    願意測謊，並於同年月22日至臺灣臺中地方法院檢察署第一
    辦公大樓5樓測謊室接受具有測謊專業能力之檢察事務官李
    錦明進行測謊鑑定，其鑑定過程、鑑定方法及鑑定結果如下
    ：(1)鑑定過程：「說明施測流程─簽具測謊同意書─探討背
    景資訊─介紹測謊原理─介紹測謊儀器─深度討論案情─討
    論測試題目─熟悉測試─主測試─測後晤談」；(2)鑑定方法
    為：「區域比對法」、「刺激測試法」、「沈默回答法」；
    (3)鑑定結果：「受測人丙○○於測前會談中否認有刺破臺中
    縣神岡鄉○○街515號房屋3樓天花板及4樓水塔之行為，並
    稱伊於95年6月12日搬離該址時，上開天花板及水塔均完好
    ，經Polygraph儀器先以刺激測試法檢測生理反應情形及熟
    悉測試後，再以區域比對法、沈默回答法測試，經採7分位
    數據分析法比對分析，結果對於下列問題1.、2.、3.、4.均
    呈不實反應：「1.有關本案，你有親自或叫人刺破水塔嗎？
    （答：沒有）2.有關本案，你有親自或叫人刺破4樓的水塔
    嗎？（答：沒有）3.有關本案，你有親自或叫人刺破天花板
    嗎？（答：沒有）4.有關本案，你有親自或叫人刺破3樓的
    天花板嗎？（答：沒有）」，有95年11月23日2006C0007 號
    測謊鑑定書、被告簽署之測謊儀器測試具結書、鑑定人結文
    、測謊鑑定人李錦明簡歷各1份在卷可稽。被告既簽具測謊
    儀器測試具結書，表明其係出於自由意志同意接受進行測謊
    儀器測試，且鑑定人李錦明具有測謊鑑定之專業能力，並於
    鑑定書中詳為記載鑑定過程，俱有相關簡歷表等可佐，足證
    被告於接受測謊之程序並無瑕疵可指，其鑑定結果自具有證
    據能力。而被告就否認犯罪有不實之情緒波動反應，亦得採
    為認定其犯罪事實之佐證。
  (四)被告於本院再稱並非伊破壞房屋，伊不知係何人破壞云云，
    然被告曾恫稱告訴人須支付一百五十萬元，伊始不會破壞房
    屋，且被告之妻亦對法拍屋代標公司人員惡言相向，已如前
    述，依卷附照片所示，該屋之鐵捲門、浴室門、牆壁之木板
    及裝潢、窗戶、窗簾、天花板、隔間牆、屋內管線、鋁門窗
    、不銹鋼水塔、全部馬桶、地磚、落地窗玻璃、牆櫥、梳妝
    台可謂遭破壞殆盡，顯須耗費相當時間體力始能如此破壞，
    並須使用相關工具（依卷附照片所示，該屋之不銹鋼水塔即
    係以工具鑽孔方式破壞），被告於本院又供承與他人無冤仇
    ，本案實難想像除身為原屋主，因積欠債務不得不遷出，又
    向告訴人需索金錢未果，致心有未甘之被告外，尚有何人會
    如此費心勞神破壞該屋物品，況該屋並非位於偏僻荒野，破
    壞過程產生之噪音必會引人側目關切，除身為原屋主，僅因
    尚未點交而仍在該屋居住之被告外，他人豈能如此從容破壞
    ，而不懼他人報案召警干涉，是被告所謂上述物品俱係他人
    破壞云云，顯係畏罪飾卸之詞，無從採信。
  (五)又證人江明添於原審固詰證：該房屋之鐵捲門是點交之後才
    不見的，因為伊看見告訴人請工人來整修的那一天，鐵捲門
    都還在，也還維持開啟三分之一，是告訴人請工人將鐵門一
    片一片拉掉云云，經核與證人即告訴人乙○○、證人陳茂霖
    上開證述不符，且臺灣臺中地方法院94年度民執字第47061
    號95年7月24日下午2時45分執行筆錄明確記載「一樓之鐵門
    、浴室門、牆壁之木板均遭破壞」，及依卷內所附之現場相
    片可知，臺灣臺中地方法院於95年7月24日點交時，該房屋
    之鐵捲門已被人破壞、拆除，足認證人江明添所述「因為伊
    看見告訴人請工人來整修的那一天，鐵捲門都還在，也還維
    持開啟三分之一，是告訴人請工人將鐵門一片一片拉掉」云
    云，顯與事實不符，無從作為有利被告之事證。
二、核被告所為，係犯刑法第 354條之毀棄損壞罪，原審以被告
    犯罪事證明確，予以論罪科刑，固非無見，然查(一)原審判決
    事實文認被告係「毀損該房屋內成為該房屋不可分離之部份
　　而為乙○○所有之鐵捲門、浴室門．．．」，依此事實文記
    載，則被告所犯似已該當於刑法第353條第1、3項之毀損建
　  築物（未遂）罪，惟原審判決理由文卻認被告僅犯刑法第
    354 條之普通毀損罪，判決事實與理由矛盾；(二)本案被告就
    屬法院執行標的物之房屋加以嚴重破壞，犯後又一再飾卸狡
    辯，規避相關民、刑事責任，視法院公務執行如無物，犯後
    迄今對被害人未為任何賠償，亦未見有絲毫賠償之意，情節
    實屬嚴重，而刑法第354條毀損罪之法定刑為「二年以下有
    期徒刑、拘役或五百元以下罰金」，本院審認被告行為除對
    被害人造成損害外，並嚴重戕害司法公信力，犯後又未見任
    何悔意等情，認應判處被告該罪法定刑之中度刑以上刑度始
    足懲儆之，原審法院僅判處被告有期徒刑十月，顯屬過輕，
    被告上訴意旨否認犯罪雖無可採，檢察官上訴意旨認原審量
    刑過輕則非無理由，而原審判決既有如上瑕疵及量刑失衡之
    處，即屬無可維持，應由本院撤銷改判，爰審酌被告犯罪之
    動機、手段、犯後態度等一切情狀，量處如主文第二項所示
    之刑示懲，又被告犯罪之時間在96年4月24日前，合於減刑
    條件，應依中華民國九十六年罪犯減刑條例第2條第1項第3
    款之規定減其刑期。
據上論結，應依刑事訴訟法第 369條第1項前段、第364條、第29
9條第1項前段，刑法第354條，中華民國九十六年罪犯減刑條第2
條第1項第3款、第7條，刑法施行法第1條之1，判決如主文。
本案經檢察官甲○○到庭執行職務。
中　　華　　民　　國　　96　　年　　12　　月　　20　　日
            刑事第一庭　審判長法　官　陳　紀　綱
                              法　官　張  智  雄
                              法　官　姚　勳　昌
上列正本證明與原本無異。
不得上訴。
                              書記官  吳　宗  玲
中　　華　　民　　國　　96　　年　　12　　月　　20　　日
【附錄本案論罪科刑法條】
刑法第354條：
毀棄、損壞前二條以外之他人之物或致令不堪用，足以生損害於
公眾或他人者，處2年以下有期徒刑、拘役或5百元以下罰金。
